臺灣臺南地方法院刑事判決
110年度金訴字第518號
公  訴  人  臺灣臺南地方檢察署檢察官
被      告  侯旻政



            歐懿慧



上  一  人  鄭植元律師
選任辯護人  王又真律師
上列被告因詐欺等案件，經檢察官提起公訴（110年度偵字第202
78號、第23307號）及移送併辦（臺灣新北地方檢察署110年度偵
字第43099號），本院判決如下：
    主  文
甲○○三人以上共同以網際網路對公眾散布而犯詐欺取財罪，處有
期徒刑壹年貳月；緩刑貳年。
丁○○共同犯洗錢防制法第十四條第一項之一般洗錢罪，處有期徒
刑陸月，併科罰金新臺幣貳萬元，罰金如易服勞役，以新臺幣壹
仟元折算壹日；緩刑貳年。
    事實及理由
壹、程序部分：
一、本件係經被告甲○○、丁○○於準備程序均為有罪之表示，而經
    本院裁定以簡式審判程序加以審理，依刑事訴訟法第273條
    之2、第159條第2項之規定，不適用傳聞法則有關限制證據
    能力之相關規定。
二、移送併辦部分，與起訴之犯罪事實均相同。　　
貳、實體部份：
一、本件犯罪事實及證據，除就附件起訴書第1頁「犯罪事實欄
    」第一項第1、2行所載『「女友之乾妹、綽號「奶茶」、「
    甘蔗」及其他真實姓名年籍不詳之人所組成之詐欺集團』補
    充為『「女友之乾妹、綽號「奶茶」、「甘蔗」及其他真實
    姓名年籍不詳之成年人（無證據足認為兒童或少年）所組成
    之詐欺集團』，以及第2頁第1、2行所載「而甲○○為謀求私利
    ，另向丁○○借用華南銀行帳號000-000000000000號帳戶（下
    稱華南銀行帳戶）」補充為「而甲○○為謀求私利，欲個別另
    向丙○○詐取金錢，遂另向丁○○借用華南銀行帳號000-000000
    000000號帳戶（下稱華南銀行帳戶）」，以及於證據部分補
    充「被告甲○○、丁○○於審理中之自白」外，其餘均引用起訴
    書之記載。
二、論罪科刑部分：
  ㈠按加重詐欺罪係侵害個人財產法益之犯罪，其罪數計算，以
    被害人數、被害次數之多寡，決定其犯罪之罪數，核與參與
    犯罪組織罪之侵害社會法益，因應以行為人所侵害之社會全
    體利益為準據，認定係成立一個犯罪行為，有所不同。是以
    倘若行為人於參與犯罪組織之繼續中，先後加重詐欺數人財
    物，因行為人僅為一參與組織行為，侵害一社會法益，應僅
    就首次犯行論以參與犯罪組織罪及加重詐欺罪之想像競合犯
    ，而其後之犯行，乃為其參與組織之繼續行為，為避免重複
    評價，當無從將一參與犯罪組織行為割裂再另論一參與犯罪
    組織罪，而與其後所犯加重詐欺罪從一重論處之餘地（最高
    法院107年度台上字第1066號判決意旨參照）；次按想像競
    合犯之處斷刑，本質上係「刑之合併」，其所謂從一重處斷
    ，乃將想像競合犯組成之評價上數罪，合併為科刑一罪，其
    所對應之刑罰，亦合併其評價上數罪之數法定刑，而為一個
    處斷刑。易言之，想像競合犯侵害數法益者皆成立犯罪，論
    罪時必須輕、重罪併舉論述，同時宣告所犯各罪名，包括各
    罪有無加重、減免其刑之情形，亦應說明論列，量刑時併衡
    酌輕罪部分量刑事由，評價始為充足，然後依刑法第55條前
    段規定「從一重處斷」，非謂對於其餘各罪可置而不論。因
    此，法院決定處斷刑時，雖以其中最重罪名之法定刑，做為
    裁量之準據，惟於裁量其輕重時，仍應將輕罪合併評價在內
    （最高法院108年度台上字第4405、4408號判決意旨參照）
    。
　㈡核被告甲○○就起訴書附表編號1所為，係犯組織犯罪防制條例
    第3條第l項後段之參與犯罪組織罪及刑法第339條之4第1項
    第2款、第3款之三人以上共同以網際網路對公眾散布而犯詐
    欺取財罪以及洗錢防治法第2條第2款、第14條第1項之洗錢
    罪；被告甲○○、丁○○就起訴書附表編號2、3所為，均犯刑法
    第339條第1項之詐欺取財罪及洗錢防治法第2條第2款、第14
    條第1項之洗錢罪。
　㈢被告甲○○基於向告訴人丙○○詐騙之一貫犯意，而先後二次向
    告訴人行騙而分別詐取如起訴書附表編號1所示款項及編號2
    、3所示款項之詐欺犯行，係於密接之時、地實施而侵害同
    一人之財產法益，各行為之獨立性極為薄弱，依一般社會健全
    觀念，在時間差距上難以強行分開，應視為數個舉動之接續
    施行，而評價為包括一行為之接續犯。被告甲○○與女友之乾
    妹、綽號「奶茶」、「甘蔗」及其他真實姓名年籍不詳之詐
    騙集團成員間就起訴書附表編號1部分之犯行，以及被告二
    人就起訴書附表編號2、3部分之犯行，各有犯意之聯絡及行
    為之分擔，各為共同正犯。
　㈣被告甲○○就所犯之組織犯罪防制條例第3條第l項後段之參與
    犯罪組織罪及洗錢防治法第2條第2款、第14條第1項之洗錢
    罪，於偵查及審理中均為自白，依組織犯罪防制條例第8條
    第1項、洗錢防制法第16條第2項規定，均減輕其刑；被告丁○○就所犯洗錢防治法第2條第2款、第14條第1項之洗錢罪，
    於審理中自白，依洗錢防制法第16條第2項規定減輕其刑。
    被告二人各均本於同一犯罪決意及計畫而進行本件犯行，犯
    罪目的單一而具有局部同一性，各自犯行均屬一行為觸犯數
    罪名之想像競合犯，均依刑法第55條前段之規定，就被告甲○○之上開犯行從重論以三人以上共同以網際網路對公眾散布
    而犯詐欺取財罪，就被告丁○○之前開犯行從重論以洗錢防治
    法第2條第2款、第14條第1項之洗錢罪。
　㈤爰審酌被告甲○○參與詐騙集團組織，擔任受指示收取詐騙款
    項轉交詐騙集團之任務，使詐欺集團坐領不法利益，並與被
    告丁○○透過詐騙告訴人匯款進入被告丁○○之帳戶，再由被告
    丁○○轉存被告甲○○之帳戶而使被告甲○○取得詐騙款項，並因
    而製造金流斷點，掩飾、隱匿詐欺犯罪所得之本質及去向，
    造成告訴人受到財產損害，並助長詐騙歪風、影響社會正常
    交易往來之互信基礎及增加追緝犯罪之困難，然念及被告二
    人均知坦承犯行認錯，未無端耗費司法資源，犯後態度均非
    惡劣，並考量告訴人受詐騙之損失，再斟酌被告甲○○於本件
    犯行中，係擔任受其他詐騙集團核心成員指揮取款再予轉交
    之角色，並非詐騙集團居於核心決策地位之首腦或核心人物
    ，被告丁○○係配合被告甲○○之指示而非處於犯罪決策身分，
    復兼衡被告甲○○自述係高中畢業、無子女、從事堆高機司機
    而須扶養無業之父親，被告丁○○自述係大學畢業、無子女、
    從事工程師、須承擔家中貸款而無人須行扶養之智識程度及
    家庭生活經濟狀況等一切情狀，分別量處如主文所示之刑，
    且就被告丁○○部分併諭知罰金如易服勞役之折算標準。
　㈥再查被告二人均未曾因故意犯罪受有期徒刑以上刑之宣告，
    有渠等之臺灣高等法院被告前案紀錄表各1份可稽，其等均
    因一時思慮未周，致罹刑典，犯後均坦承犯行，且均與告訴
    人達成賠償新臺幣（下同）20萬元之調解，並予給付而獲告
    訴人原諒，有本院111年度南司刑移調字第189號調解筆錄、
    履行給付之Line對話紀錄（告訴人表示收到上開20萬元及願
    原諒被告二人）各1份可憑（見審卷第143、145、205、207
    頁），容見被告二人均存有彌補過錯之心意及具體舉動，現
    亦均有正當工作，信經本次偵審程序，其等當知所警惕而無
    再犯之虞，本院因認上開所宣告之刑以暫不執行為適當，爰
    均依刑法第74條第1項第1款規定，均併予諭知緩刑2年，以
    啟自新；又緩刑之宣告，係國家鑒於被告二人能因知所警惕
    而有獲得自新機會之期望，特別賦予宣告之刑暫不執行之恩
    典，倘被告二人在緩刑期間又再為犯罪或有其他符合法定撤
    銷緩刑之原因，均將產生撤銷本件緩刑宣告而仍須執行所宣
    告之刑之後果，被告二人務必切實銘記在心，警惕慎行，以
    免喪失自新之機會。
　㈦又共同犯罪行為人彼此間之組織分工及不法所得均未必相同
    ，犯罪所得之分配亦可能懸殊相異，其分配較少甚或未受分
    配之人，如仍應就全部犯罪所得負連帶沒收之責，超過其個
    人所得之剝奪，無異代替其他犯罪參與者承擔刑罰，顯失公
    平，是共犯連帶沒收與罪刑相當原則間實齟齬有悖，故就共
    同正犯間犯罪所得之沒收，應就各人分得之數為之，亦即沒
    收或追徵應就各人所實際分得者為之（最高法院104年第13
    次及第14次刑庭會議決議㈠意旨參照）；又洗錢防制法第18
    條規定：「（第1項）犯第14條之罪，其所移轉、變更、掩
    飾、隱匿、收受、取得、持有、使用之財物或財產上利益，
    沒收之；犯第15條之罪，其所收受、持有、使用之財物或財
    產上利益，亦同。（第2項）以集團性或常習性方式犯第14
    條或第15條之罪，有事實足以證明行為人所得支配之前項規
    定以外之財物或財產上利益，係取自其他違法行為所得者，
    沒收之」，係對洗錢之標的之財物或財產上利益所為之沒收
    規定（立法理由參照），惟該規定並未明文「不問屬於犯罪
    行為人與否均沒收」，仍應以屬於被告所有者為限，始予沒
    收。經查：
　⑴被告二人就起訴書附表編號2、3所示詐騙款項，業依上開調
    解內容如數賠償告訴人，參酌刑法第38條之1第5項優先保障
    被害人因犯罪所生之求償權之立法意旨，並衡以被告二人已
    因前述調解給付賠償金額，與起訴書附表編號2、3所示該部
    犯行之犯罪所得相當，若復於刑事案件中就此部分宣告沒收
    ，將對被告二人受憲法保障之財產權造成過度侵害，有逾達
    成刑法第38條之1規定所欲達成徹底剝奪犯罪所得目的之必
    要，而與比例原則不符，如再就其犯罪所得宣告沒收或追徵
    ，尚有過苛之虞，故不再就此部分宣沒收。
　⑵關於起訴書附表編號1所指詐騙之3萬元，被告甲○○已依詐騙
    集團之指示轉出而未管領，且無證據足認被告二人有因實行
    本件犯罪而獲取報酬，無須就上開3萬元再予宣告沒收，亦
    無洗錢防制法第18條第1項規定之適用；又組織犯罪防制條
    例第3條第3項關於強制工作之規定，業經司法院釋字第812
    號解釋宣告違憲，並自解釋公布之日起失其效力，自無庸再
    依該項規定審酌，附此敘明。
據上論斷，應依刑事訴訟法第273條之1第1項、第299條第1項前
段、第310條之2、第454條第2項，組織犯罪防制條例第3條第1項
後段、第8條第1項，洗錢防治法第2條第2款、第14條第1項、第1
6條第2項，刑法第11條、第28條、第339條之4第1項第2款、第3
款、第55條、第42條第3項、第74條第1項第1款，刑法施行法第1
條之1，判決如主文。
本案經檢察官檢察官乙○○到庭執行職務。
中　　華　　民　　國　　111 　年　　5 　　月　　11　　日
                  刑事第十三庭  法　官  陳威龍
以上正本證明與原本無異。
如不服本判決應於收受本判決後20日內向本院提出上訴書狀，並
應敘述具體理由。其未敘述上訴理由者，應於上訴期間屆滿後20
日內向本院補提理由書狀（均須按他造當事人之人數附繕本）「
切勿逕送上級法院」。 
　　　　　　　　　　　　　　　　書記官  楊琄琄
中　　華　　民　　國　　111 　年　　5 　　月　　11　　日
附錄論罪科刑法條：
組織犯罪防制條例第3條第1項：
發起、主持、操縱或指揮犯罪組織者，處3年以上10年以下有期
徒刑，得併科新臺幣1億元以下罰金；參與者，處6月以上5年以
下有期徒刑，得併科新臺幣1千萬元以下罰金。但參與情節輕微
者，得減輕或免除其刑。
洗錢防制法第14條第1項、第2項：
有第二條各款所列洗錢行為者，處7年以下有期徒刑，併科新臺
幣5百萬元以下罰金。
前項之未遂犯罰之。
刑法第339條之4第1項第2款、第3款：
犯第339條詐欺罪而有下列情形之一者，處1年以上7年以下有期
徒刑，得併科1百萬元以下罰金：
二、三人以上共同犯之。
三、以廣播電視、電子通訊、網際網路或其他媒體等傳播工具，
    對公眾散布而犯之。
【附件】　　
臺灣臺南地方檢察署檢察官起訴書
                                    110年度偵字第20278號
第23307號
　　被　　　告　甲○○　男　27歲（民國00年0月00日生）
　　　　　　　　　　　　住嘉義縣○○鄉○○村○○000號之5
　　　　　　　　　　　　居桃園市○○區○○街00號5樓之5
　　　　　　　　　　　　國民身分證統一編號：Z000000000號
                丁○○  女　29歲（民國00年0月00日生）
　　　　　　　　　　　　住新北市○○區○○街000巷00號3樓
　　　　　　　　　　　　居臺南市○○區○○○○○里0000號
　　　　　　　　　　　　國民身分證統一編號：Z000000000號
上列被告等因詐欺等案件，已經偵查終結，認應該提起公訴，茲
將犯罪事實及證據並所犯法條分敘如下：
　　　　犯罪事實
一、甲○○明知女友之乾妹、綽號「奶茶」、「甘蔗」及其他真實
    姓名年籍不詳之人所組成之詐欺集團，係3人以上，以實施
    詐術手段，共同組成具有持續性及牟利性之有結構性之犯罪
    組織，竟自民國110年3月初起至3月底止，加入該詐欺集團
    擔任博弈網站客服人員，負責告知客戶金錢儲值之匯款帳號
    ，且如有客戶欲兌換現金，需以洗碼量不足或系統維修為由
    拒絕，以此法騙取款項。甲○○加入該詐欺集團後，與女友之
    乾妹、綽號「奶茶」、「甘蔗」及其他真實姓名年籍不詳之
    成員間，共同意圖為自己不法之所有，基於加重詐欺取財及
    隱匿特定犯罪所得去向之洗錢等犯意聯絡，由該詐欺集團成
    員於110年3月17日前某日，先在網路上張貼投資訊息，並透
    過LINE通訊軟體向丙○○佯稱：加入聚鈦國際博弈投資網站，
    可透過團隊數據分析保證獲利等語，並由甲○○告知匯款帳號
    ，致丙○○陷於錯誤，於附表編號1所示時間，在新北市某處
    ，匯款附表編號1所示金額至附表編號1收款帳戶內，而甲○○
    為謀求私利，另向丁○○借用華南銀行帳號000-000000000000
    號帳戶（下稱華南銀行帳戶），而丁○○知悉金融機構帳戶資
    料為個人信用之重要表徵，且可預見同意他人將來源不明之
    款項匯入自己帳戶內，再代為提領後將款項交付予他人所指
    定之不明人士，將可能為他人遂行詐欺犯行及處理犯罪所得
    ，致使被害人及警方難以追查，竟仍基於與甲○○共同遂行詐
    欺取財及洗錢之不確定犯意聯絡，同意出借華南銀行帳戶並
    幫忙領款，再由甲○○利用客服人員身分向丙○○佯稱須匯款至
    華南銀行帳戶，致丙○○陷於錯誤，於附表附表編號2、3所示
    時間，在新北市某處，匯款附表編號2、3所示金額至華南銀
    行帳戶內，甲○○復指示丁○○領取華南銀行帳戶內之新臺幣（
    下同）17萬元後，將之存入甲○○所有之郵局帳號000-000000
    00000000號帳戶，甲○○另透過網路銀行將華南銀行帳戶內3
    萬元轉匯至其他帳戶。
二、案經丙○○訴由臺南市政府警察局第四分局報告偵辦。
　　　　證據並所犯法條
一、上揭犯罪事實，業據被告甲○○、丁○○於警詢及偵查中坦承不
    諱，核與告訴人丙○○於警詢中證述之情節相符，並有提領照
    片20張、告訴人提供之存摺影本2份、匯款明細4張、華南銀
    行帳戶交易明細表1份、被告甲○○所有之彰化銀行、郵局帳
    戶交易明細表各1份在卷可憑，足認被告甲○○、丁○○之自白
    與事實相符，其等犯嫌堪以認定。
二、核被告甲○○所為，係犯組織犯罪防制條例第3條第1項後段之
    參與犯罪組織、第339條之4第1項第2款、第3款之加重詐欺
    取財（附表編號1）、第339條第1項之普通詐欺取財（附表
    編號2、3）及違反洗錢防制法第2條第2款、同法第3條第2款
    、同法第14條第1項之洗錢等罪嫌；被告丁○○所為，則係犯
    刑法第339條第1項之普通詐欺取財（附表編號2、3）及違反
    洗錢防制法第2條第2款、同法第3條第2款、同法第14條第1
    項之洗錢等罪嫌。被告甲○○與女友之乾妹、綽號「奶茶」、
    「甘蔗」及其他真實姓名年籍不詳之詐欺成員間，另被告甲○○與被告丁○○間，就洗錢及加重詐欺取財部分，具有犯意聯
    絡及行為分擔，請論以共同正犯。被告甲○○前後2次詐欺告
    訴人之行為，均係於密切接近之時、地所為，侵害法益同一
    ，各行為之獨立性極為薄弱，依一般社會觀念，難以強行分
    開，在刑法評價上，以視為數個舉動之接續施行，合為包括
    之一行為予以評價為當，請論以接續犯之一罪。又被告甲○○
    所涉參與犯罪組織、洗錢及加重詐欺取財間，係一行為同時
    觸犯數罪名，為想像競合犯，請從一重之加重詐欺取財罪處
    斷。另被告丁○○所涉洗錢及普通詐欺取財間，係一行為同時
    觸犯數罪名，為想像競合犯，請從一重之洗錢罪處斷。末被
    告甲○○獲得之20萬元，為被告甲○○之犯罪所得，請依刑法第
    38條之1第1項之規定宣告沒收，如全部或一部不能沒收時，
    請依刑法第38條之1第3項之規定，宣告追徵其價額。
三、依刑事訴訟法第251條第1項提起公訴。
　  此　致
臺灣臺南地方法院
中　　華　　民　　國　 110　　年　　11　　月　　26　　日
　　　　　　　　　　　　　　　檢察官  徐  書  翰
本件證明與原本無異
中　　華　　民　　國　 110　　年　　11　　月　　30　　日
                              書記官  甘  東  民
附錄所犯法條：
中華民國刑法第339條
（普通詐欺罪）
意圖為自己或第三人不法之所有，以詐術使人將本人或第三人之
物交付者，處 5 年以下有期徒刑、拘役或科或併科 50 萬元以
下罰金。
以前項方法得財產上不法之利益或使第三人得之者，亦同。
前二項之未遂犯罰之。

中華民國刑法第339條之4
犯第 339 條詐欺罪而有下列情形之一者，處 1 年以上 7 年以
下有期徒刑，得併科 1 百萬元以下罰金：
一、冒用政府機關或公務員名義犯之。
二、三人以上共同犯之。
三、以廣播電視、電子通訊、網際網路或其他媒體等傳播工具，
    對公眾散布而犯之。
前項之未遂犯罰之。

洗錢防制法第2條
本法所稱洗錢，指下列行為：
一、意圖掩飾或隱匿特定犯罪所得來源，或使他人逃避刑事追訴
    ，而移轉或變更特定犯罪所得。
二、掩飾或隱匿特定犯罪所得之本質、來源、去向、所在、所有
    權、處分權或其他權益者。
三、收受、持有或使用他人之特定犯罪所得。

洗錢防制法第3條
本法所稱特定犯罪，指下列各款之罪：
一、最輕本刑為 6 月以上有期徒刑以上之刑之罪。
二、刑法第 121 條第 1 項、第 123 條、第 201 條之 1 第 2
    項、第 268 條、第 339 條、第 339 條之 3、第 342 條、
    第 344 條、第 349 條之罪。
三、懲治走私條例第 2 條第 1 項、第 3 條第 1 項之罪。
四、破產法第 154 條、第 155 條之罪。
五、商標法第 95 條、第 96 條之罪。
六、廢棄物清理法第 45 條第 1 項後段、第 47 條之罪。
七、稅捐稽徵法第 41 條、第 42 條及第 43 條第 1 項、第 2
    項之罪。
八、政府採購法第 87 條第 3 項、第 5 項、第 6 項、第 89
    條、第 91 條第 1 項、第 3 項之罪。
九、電子支付機構管理條例第 44 條第 2 項、第 3 項、第 45
    條之罪。
十、證券交易法第 172 條第 1 項、第 2 項之罪。
十一、期貨交易法第 113 條第 1 項、第 2 項之罪。
十二、資恐防制法第 8 條、第 9 條之罪。
十三、本法第 14 條之罪。

洗錢防制法第14條
有第二條各款所列洗錢行為者，處 7 年以下有期徒刑，併科新
臺幣 5 百萬元以下罰金。
前項之未遂犯罰之。
前二項情形，不得科以超過其特定犯罪所定最重本刑之刑。

附表
編號 時間 金額 匯款帳戶 收款帳戶 1 110年3月24日20時11分 3萬元 國泰世華銀行帳號000-000000000000號帳戶 台灣銀行帳號000-000000000000號帳戶 2 110年4月1日12時許 10萬元 中國信託銀行帳號000-000000000000號帳戶 華南銀行帳號000-000000000000號帳戶 3 110年4月1日12時許 10萬元 中國信託銀行帳號000-000000000000號帳戶 華南銀行帳號000-000000000000號帳戶